【裁判字號】    89,上重訴,16
【裁判日期】    890118
【裁判案由】    毒品危害防制條例等
【裁判全文】
臺灣高等法院刑事判決                            八十九年度上重訴字第一六號
    上  訴  人
    即  被  告  乙○○
    選任辯護人  吳西源
    上  訴  人
    即  被  告  丙○○
    選任辯護人  舒建中
    上  訴  人
    即  被  告  丁○○
    指定辯護人  本院甲○辯護人
右上訴人因毒品危害防制條例等案件，不服臺灣台北地方法院八十七年度重訴字第三
七號，中華民國八十九年一月十八日第一審判決（起訴案號：臺灣台北地方法院檢察
署八十七年度偵字第五六０六、九三九一號）提起上訴，本院判決如左：
    主  文
原判決關於被告丙○○、乙○○、丁○○部分撤銷。
丙○○共同非法運輸化學合成麻醉藥品，累犯，處有期徒刑壹拾貳年。扣案甲基安非
他命鹽酸鹽淨重參拾玖公斤陸佰柒拾貳公克及中型旅行箱壹個、旅行袋壹個，均沒收
。
乙○○、丁○○共同非法運輸化學合成麻醉藥品，各處有期徒刑拾年。扣案甲基安非
他命鹽酸鹽淨重參拾玖公斤陸佰柒拾貳公克及中型旅行箱壹個、旅行袋壹個，及附表
所示魚貨均沒收。
    事  實
一、丙○○有侵占、傷害等前科，其於八十一年間所犯之施用毒品罪及違反麻醉藥品
    管理條例罪，分別經台灣高等法院高雄分院判決有期徒刑三年六月及台灣台南地
    方法院判決有期徒刑三月，嗣於八十三年十一月七日假釋，於八十五年十月五日
    完畢。仍不知悔改，於同年十一月間在中國大陸廣東省經商之機會，得知其友人
    綽號「齒仔」之成年男子欲運輸安非他命至台灣，「齒仔」並商請丙○○尋找漁
    船運輸，丙○○乃應允，明知安非他命經行政院衛生署列入人工化學合成麻醉藥
    品管理，並屬行政院公告管制進口物品，而欲將安非他命運輸至台灣地區，於八
    十七年一月間前往台南市找舊識之澎湖人乙○○商量，告稱有一批安非他命要運
    台灣，有人肯運送就可獲得新台幣（下同）二百萬元之酬勞。乙○○受丙○○之
    委託後，適有丁○○向林寬玉借得連發號漁船欲至大陸地區購買大陸地區所捕捉
    之漁貨回台販售牟利，丁○○並詢問乙○○是否願意投資一同前往，乙○○見機
    不可失乃應允並告知丁○○有關運輸安非他命之事，嗣並告知丙○○漁船已有著
    落，惟等待漁船修復及辦理漁船噸位變更之事而有延遲，丙○○乃受「齒仔」之
    指示返台了解內情，八十七年二月間，乙○○帶丙○○到澎湖縣馬公市觀看漁船
    作業進行情形，並介紹丁○○予丙○○，三人基於犯意之聯絡，擬於八十七年三
    月初由丁○○、乙○○駕連發號前往大陸廣東省汕頭市神泉港運送安非他命回台
    ，丙○○於議定後即回大陸地區廣東省安排安非他命事宜，丁○○為能順利前往
    大陸地區購買漁貨回台販賣，再找其姪子許圍及鄰居許嘉興一同前往（許圍
    及許嘉興二人業經原審判決確定），有關購買漁貨部分，乙○○投資十五萬元，
    許圍出資三萬元，許嘉興出資十萬元，餘由丁○○負責。待漁船相關手續辦理
    完畢後，連發號漁船即於八十七年三月七日上午七時四十分許自澎湖縣將軍嶼漁
    港出航，航向汕頭市神泉港，次日下午二時抵達神泉港。乙○○以電話通知丙○○已到神泉港。於八十七年三月十二日，丙○○及「齒仔」之小弟二人駕車載運
    以中型旅行箱一個及旅行袋一個裝有安非他命鹽酸鹽（淨重三十九公斤六百七十
    二公克），丙○○直接載到神泉港附近，將前述裝有安非他命之旅行箱、袋各一
    個交給乙○○、丁○○，乙○○、丁○○則利用許圍、許嘉興不在場亦不知情
    之機會，各自提旅行箱及旅行袋提上連發號漁船，由丁○○將箱袋從前甲板之漁
    獲艙口丟入，擬與漁貨一併運返台灣，丙○○見裝有安非他命之旅行箱袋已落入
    漁獲艙內，即駕車離去，再由廣州搭飛機，轉香港於三月十六日返回高雄等候安
    非他命及海洛因運回。丁○○嗣後再將裝有安非他命之中型旅行箱及旅行袋移往
    漁獲艙與機艙油櫃間之夾層密室內。另於八十七年三月十三日乙○○、丁○○復
    在神泉港向當地魚販採購白帶魚、黑鯧、花身魚、白口魚、金線連魚、肉魚、花
    枝、軟舌等漁貨，合計二千九百八十五公斤（詳如附表所示，起訴書誤為三六五
    一公斤），價值約四十萬元（折合人民幣十二萬元），裝載至連發號漁船，而許
    圍、許嘉興二人明知上開魚貨係大陸地區所生產之魚貨，竟與乙○○、丁○○
    四人基於走私管制物品之犯意聯絡，於八十七年三月十三日下午由神泉港啟程返
    台，於八十七年三月十四日私運管制物品抵達台灣地區澎湖縣將軍嶼，次日下午
    一時三十分轉駛台南市安平漁港。經法務部調查局台北市調查處人員會同台南市
    警察局安平漁港分駐所檢查，在連發號漁船之漁獲艙與機艙油櫃間之夾層密室查
    獲裝安非他命及海洛因之中型旅行箱、旅行袋各一只（其間有安非他命淨重三十
    九公斤六百七十二公克，及丙○○、乙○○、丁○○所不知之海洛因二包淨重十
    六點零五公克），及扣得私運進口之大陸地區生產之漁貨（種類、重量詳如附表
    所示）。
二、案經法務部調查局台北市調查處移送台灣台北地方法院檢察署，並據台南市警察
    局第四分局移送台灣台南地方法院檢察署，再經台灣高等法院檢察署檢察長移轉
    台灣台北地方法院檢察署。由檢察官偵查起訴。
    理  由
一、右揭自大陸地區運送安非他命至台灣地區之犯行，業經上訴人即被告丙○○坦承
    不諱，而被告乙○○、丁○○與已經判決確定之被告許圍、許嘉興四人共同於
    八十七年三月十三日在大陸地區購買漁貨後私運進台灣地區等事實，復經被告乙○○、丁○○、許圍、許嘉興四人供承不諱，並有扣案之甲基安非他命鹽酸鹽
    淨重三十九公斤六百七十二公克及中型旅行箱一個、旅行袋一個可稽，而上開白
    色結晶經法務部調查局鑑定確係甲基安非他命，重量為三萬九千六百七十二公克
    （即三十九公斤六百七十二公克），此有鑑定書一紙在卷可查（見偵查卷九九頁
    ），而上開漁貨經財政部高雄關稅局鑑定完稅價格為八萬七千零四元，而漁貨重
    量為二千九百八十五公斤，此有該局八十七年七月二十八日關緝字第八七一六０
    六０一號函在偵查卷可稽（見偵查卷八八頁，另於台南市警察局卷四五頁之秤量
    傳票記載貨重三六五一公斤，是含水、冰之重量，非魚貨之重量，起訴書據此記
    載重量，尚非正確，附此敘明），而上開漁貨確係被告乙○○等人在大陸地區購
    買，業經渠等供明，且經財政部關稅總局大陸物品鑑定委員會鑑定明確，此亦有
    財政部關稅總局八十七年九月十六日台總局鑑字第八七一０七一三０號函在偵查
    卷可查（見偵查卷一七八頁），故上開有關運輸安非他命部分，被告丙○○之自
    白，核與事實相符，有關私運大陸地區生產之漁貨部分，被告乙○○、丁○○之
    自白亦與事實相符。
二、惟被告乙○○、丁○○均否認有與被告丙○○一同謀議運輸安非他命之事，被告
    乙○○辯稱：伊只是介紹丁○○之漁船予丙○○，並不知丙○○要運輸安非他命
    之事，丙○○只告知要運輸藝術品，伊亦不認識「齒仔」之人云云；被告丁○○
    辯稱：伊並不認識丙○○，伊是與乙○○等人至大陸地區購買漁貨返台販賣，並
    不知有安非他命在船上云云。惟查：
  (一)被告乙○○、丁○○二人於本院調查時，固坦承被告丙○○有告知需要漁船至大
    陸地區運輸藝術品返台等情（見本院卷一，三二頁），然查：
  (1)被告乙○○於偵查中堅決否認知道上開毒品之事，並稱：「．．．連發號在出海
    前曾做過整修，且係由丁○○負責監督整修工程且做有密室夾層，因為我並不知
    密室夾層所在，所以由丁○○帶同丙○○二只旅行袋下船置放，由於丙○○並未
    說明該二只旅行袋內所裝為何物，所以我並不知道係安非他命及海洛因．．．」
    （見偵查卷三七頁背面），「丙○○從未和我提及『齒仔』及代為走私安非他命
    及海洛因可獲得二百萬元的事情，我只是基於朋友相識不好意思拒絕丙○○托運
    的二只旅行袋，況且我根本不知道旅行袋內是何東西．．．」（見偵查卷三九頁
    ），「三月十二日清晨在神泉港丙○○與丁○○二人帶著旅行袋走到船艙，我在
    船上看到他們提下去」（見偵查卷第四九頁），「（丙○○找你時有否說帶何物
    ？）沒有」（見偵查卷四九頁）等語。
  (2)被告丁○○於調查局訊問時稱：「我並不知道這批安非他命及海洛因係如何而來
    ，不知為何會藏匿在連發號船艙內．．．」（見偵查卷二九頁），「在大陸神泉
    港倚靠期間，我曾見到丙○○帶著類似旅行袋的東西上船，但因我並未隨同在旁
    ，僅看見他放進船艙，所以並不知他拿了什麼東西，亦不知他將那些東西藏放何
    處」（偵查卷三十頁背面），但嗣於檢察官訊問時改稱：「．．．在神泉港一位
    姓張的拿二包到船上來，說要寄放回台灣，說是工藝品」（見偵查卷五０頁背面
    ）等語。
  (3)被告丙○○雖於調查局訊問時坦承代「齒仔」之人委請乙○○等人運輸安非他命
    ，然被告丙○○於檢察官偵查中初次訊問時即否認犯行，改稱：「．．．『齒仔
    』他說做一些古董生意，叫我幫他找船運送進來，．．．」，「（代價如此高，
    你沒有懷疑是毒品？）我當時有點懷疑，但古董生意在大陸確實好賺」（見偵查
    卷四六頁背面、四七頁）。
  (4)由以上被告三人於調查局之偵訊及檢察官調查所為之供述觀之，被告乙○○於偵
    查階段始終否認知悉丙○○所交付之物品內容，然於原審調查時即改稱：「說運
    藝術品，張跟丁○○這樣說」（見原審卷卷一第一一三頁背面、原審卷卷四第一
    四頁、原審卷卷五第八三頁），足見被告乙○○於偵查中所言俱不實在，另被告
    丁○○於調查局偵訊時亦堅決否認知情，但於檢察官訊問時，又改稱丙○○說是
    工藝品云云，亦可見丁○○所言不知旅行袋為何物一節，係虛偽。
  (5)不唯如此，被告乙○○於偵查中，對於上開二旅行袋如何放置於船上一節，亦稱
    ：「由丁○○帶同丙○○二只旅行袋下船置放，由於丙○○並未說明該二只旅行
    袋內所裝為何物，所以我並不知道係安非他命及海洛因．．．」（見偵查卷三七
    頁背面），「「三月十二日清晨在神泉港丙○○與丁○○二人帶著旅行袋走到船
    艙，我在船上看到他們提下去」（見偵查卷四九頁）；被告丁○○對此亦未據實
    陳述，丁○○亦稱：「在大陸神泉港倚靠期間，我曾見到丙○○帶著類似旅行袋
    的東西上船，但因我並未隨同在旁，僅看見他放進船艙，所以並不知他拿了什麼
    東西，亦不知他將那些東西藏放何處」（偵查卷三十頁背面），迄原審調查時，
    被告乙○○始坦承：「是我與許一人拿一袋．．．」（見原審卷卷五，八七頁）
    ，被告丁○○於嗣檢察官偵查中始坦承：「我拿到船艙，丙○○有進到船上．．
    ．」（見偵查卷五０頁背面），於原審調查時再稱：「張（奎雄）拿下來，車停
    在碼頭，離船有一段路，張到船頭邊，沒有其他人，張開車來拿東西下來，我與
    林（文煥）一人拿一袋，拿到船上丟在暗艙內」（見原審卷卷二，一五八頁），
    此與被告丙○○所言其到漁船邊時，被告乙○○、丁○○一人拿一袋到船上等情
    相符，可證被告乙○○、丁○○二人於偵查之初，對所運送之毒品均刻意迴避，
    所供與事實不符，顯見情弊。
  (二)被告乙○○、丁○○均否認事先知情，惟：
  (1)於本院調查時，乙○○供述：「（對丙○○所言有何意見？）不對，第一次去喝
    茶，他有帶人來，但那個人我不認識，也沒有跟他講話，丙○○是說他有一個朋
    友有藝術品，想載回來」（見本院卷一，七四頁背面），可證被告丙○○與乙○○連絡請乙○○找漁船時，即已告知要走私毒品之事，否則被告乙○○豈有供述
    要運送藝術品云云，是被告乙○○所稱丙○○未告知何事云云，並不足採，況丙○○既非從事捕魚事業，而要求乙○○代為尋找漁船至大陸運送物品，自無不告
    知乙○○要運送何物品及有何報酬之理。而被告丙○○於偵查中即供述：「．．
    ．齒仔在大陸廣州打．．．的行動電話約我出來喝咖啡，當時他告訴我，他在大
    陸有一安非他命工廠，已製造出安非他命，他問我有無管道可以找到漁船將該批
    安非他命運回台灣，我當場表示願意去找找看．．．而他也答應我，若我找到漁
    船將該批安非他命順利運回台灣後，給我新台幣一百萬元做為酬勞，另致贈船長
    二百萬元做為代價，我乃找上老朋友乙○○告知若有人肯運送該批安非他命將可
    獲二百萬元之代價，請其代為設法，約隔一週後，乙○○告訴我已找到漁船，我
    即打電話聯絡『齒仔』與其商量利用該漁船．．．」（見偵查卷第三頁背面至第
    四頁、四六頁背面至四七頁、本院卷卷一第三三頁背面至三四頁），「我承認運
    的東西是安非他命，他們也都知道．．．」（見原審卷卷三，一四九頁、卷五，
    九○頁），「好像在電話中對乙○○說，如有賺，託運的人願給二百萬」（見偵
    查卷一七一頁），「．．．是我帶『齒仔』去跟乙○○認識，『齒仔』與乙○○
    都有談過，當時我打電話給乙○○，由林指定地點，我再帶『齒仔』去，那是一
    家釣蝦場，我讓他們二人談．．．是在回高雄的途上『齒仔』告訴我他們已談好
    了」（見原審卷卷五，一一頁、八八頁、九○頁背面、本院卷卷一，一四六頁）
    ，由以上被告丙○○之供述觀之，其於事前即告知被告乙○○此次係走私安非他
    命。
  (2)被告丙○○於本院調查時雖稱其於澎湖時未告知丁○○何事云云，而被告丁○○
    於本院調查時亦稱：「是乙○○帶丙○○來（澎湖）我想去大陸買魚，順便把藝
    術品運回來，是直接跟乙○○談，丙○○只說何時出港」（見本院卷一，七四頁
    ），惟被告乙○○稱：「我主要是要帶丙○○與丁○○認識，他們怎麼可能沒談
    」，由以上被告三人供述之內容觀之，被告丙○○前往澎湖查看漁船並認識丁○○，依乙○○所言，丙○○亦與丁○○有交談，而被告丁○○亦稱「順便把藝術
    品運回來」，足見被告丙○○確曾告知丁○○此次前往大陸之目的。況依被告丙○○在偵查中供述：「（在大陸地區）我曾帶丁○○、乙○○至停船村莊的飯店
    與『齒仔』的小弟『阿峰』見面」（見偵查卷二○○頁背面），「我說二百萬大
    家分，我多少賺一點，我好像在汕頭丁○○說」，「（有無跟乙○○說可以分到
    二百萬元？）他有無聽到我不知道，那時大家坐在一起，隨口說，那時丁○○與
    『齒仔』的朋友在樓上見面，『齒仔』的朋友姓楊，是台灣人，後來都是姓楊的
    跟我見面」（見原審卷一，一一二頁），由以上丙○○之供述可知，丙○○在出
    發前在澎湖已告知丁○○在走私安非他命，且被告丙○○、乙○○、丁○○三人
    到了大陸廣東時，復與「齒仔」之手下見面，可證被告丁○○亦明知走私安非他
    命之事。
  (3)再參以被告乙○○、丁○○二人坦承被告丙○○運送安非他命至港口時，其他船
    員並不在場，且乙○○、丁○○二人各持一袋安非他命至船上等情，益足證明被
    告乙○○、丁○○二人係利用許圍、許嘉興不在場之時，始將安非他命藏匿於
    船上。至連發號漁船上設有暗艙，而上開安非他命係被告丁○○放置於暗艙內，
    亦經被告丁○○於原審調查時供述：「（是誰把這二袋東西放在暗艙內）是我跟
    乙○○一起放的．．．」（見原審卷卷二，一五八頁），至被告乙○○否認將之
    藏匿於暗艙中，稱：「我拿的那一袋交給他（丁○○），他何時丟下去我不知道
    」（見原審卷卷二，一五八頁背面），亦可證被告乙○○、丁○○二人明知該物
    品係毒品，否則何需藏匿於暗艙中？是被告乙○○、丁○○所辯不知為安非他命
    毒品一節應不足採。而連發號漁船確有暗艙，亦經法務部調查局台北市調查處繪
    有相關位置圖及漁船照片在原審卷可稽（見原審卷二，九六頁至一０六頁）。
  (三)至被告丙○○雖曾於調查局訊問中、檢察官偵查時、原審調查及本院調查中均自
    白犯罪，然前後之自白未盡相同，尤以對共同被告被告乙○○、丁○○之供述，
    前後不相一致，且被告丙○○雖於原審及本院調查時均有自白書，惟二份自白書
    之內容亦未盡相同。本院查：
  (1)被告丙○○於原審所提出之自白書，內容仍然偏重「齒仔」之人要其走私玉器云
    云（見原審卷二，八十八頁以下），於本院被告丙○○之自白書內容則坦承自始
    即欲自大陸地區走私安非他命至台灣地區，故有關自白書之內容，自以本院所提
    出者較可採信。
  (2)被告乙○○、丁○○二人於調查局訊問時，原本均稱不知有毒品之事，亦未走私
    其他物品云云，惟於檢察官第一次訊問，被告丙○○辯稱是要走私藝術品後，始
    改稱是要走私工藝品或藝術品等情，可證此一辯解，是與丙○○勾串所得，而被
    告丙○○於原審所提之自白書，仍假稱是玉器，企圖卸責，是該自白書之內容不
    可採信甚明，被告乙○○、丁○○辯丙○○告知要走私藝術品云云，自亦無足採
    信。
  (3)至被告丙○○等三人如順利運輸安非他命至台灣地區，則被告丙○○可自「齒仔
    」之人處得款一百萬元，另漁船船主可得二百萬元，此係被告丙○○於偵查中、
    原審調查中所供，然被告丙○○於本院調查時改稱「齒仔」之人總共答應給與二
    百萬元，伊拿其中一百萬元，另一百萬元予乙○○云云，此一供述與其在偵查中
    所言不合，而「齒仔」之人究竟欲給與多少報酬，被告無誇大之必要，且被告等
    因安非他命毒品被警查獲，亦未獲得報酬，故被告丙○○於偵查中更無以少報多
    之理，故有關被告等可以獲得之報酬，應以被告丙○○於偵查中所供為可採。
  (4)被告丙○○是否曾帶同「齒仔」之人至台南市釣蝦場與被告乙○○談話一節，被
    告丙○○、乙○○二人各執一詞，惟本院認被告丙○○找乙○○代為尋找漁船，
    乙○○殊不可能不問明原由，參以被告乙○○亦親自參與此次運輸安非他命之犯
    行，復將安非他命藏匿於漁船暗艙中，顯見被告乙○○明知運輸安非他命，被告
    丙○○亦陳明曾告知乙○○，故被告乙○○是否與「齒仔」之人見面，只係彼等
    聯絡過程而已，故縱證人即被告乙○○之妻戊○○於本院調查時證稱：在釣蝦場
    時只見被告丙○○一人，並無「齒仔」之人云云係事實，亦無礙被告乙○○明知
    運輸安非他命一事，是被告乙○○聲請再傳喚其子女至本院訊問核無必要，附此
    敘明。
  (5)至連發號漁船雖係案外人林寬玉所有，惟係被告丁○○出面接洽，已經被告丁○○自承，且連發號漁船在出港前確曾經過修理，亦經被告丁○○於偵查中自承，
    於檢察官訊問時，被告丁○○稱：「出港前是我去修理的」（偵查卷一八四頁背
    面），被告丙○○於本院之自白書中亦陳明「至於何時開船乙○○會和你連絡，
    因船現在還在修理．．．」等語（見本院卷一，一０四頁背面），核與被告乙○○所言相符，是上開連發號漁船於出港前確有修理應係事實。至被告丁○○一再
    指稱被告乙○○出資十萬元修理漁船，惟被告乙○○堅決否認，僅承認出資一萬
    餘元供加油等用途，雙方各執一詞，本院認被告乙○○就漁船之修復有無出資，
    固然影響其與丁○○內部出資關係，但於二人共同運輸安非他命之犯行則無影響
    ，是此部分尚不足以影響被告二人上開犯行之認定。又被告乙○○一再爭執本件
    是被告丁○○出面找伊一起出海捕魚，故應是丁○○主導與伊無涉云云，本院查
    依證人林清勇於原審囑託台灣台南地方法院訊問結果，證人林清勇證稱：「（是
    否認識乙○○？）認識，是朋友」，「（是否認識澎湖丁○○？）也是朋友，認
    識好幾年」，「（是否認識丁○○來找乙○○去大陸買魚？）是要去抓魚，我是
    在場聽到的，是在八十七年元月份聽到他們說的」（見原審卷四，三十頁），可
    證被告丁○○確於八十七年一月間找被告乙○○一同出港，然被告乙○○受丙○○之委託找漁船走私安非他命，亦在八十七年一月間，此已經被告丙○○於調查
    局訊問時供稱：「．．．我當場表示願意去找找看，今（八七）年元月初，他（
    「齒仔」）再度連絡我，詢問我船的事情辦得如何，我回以『已在進行中』．．
    ．我乃找上老朋友乙○○．．．」（見偵查卷三、四頁），而被告乙○○於受丙○○委託後，確為丙○○找尋，並介紹丁○○予丙○○認識等情，復經被告三人
    分別供明，已如前述，則本件被告乙○○知有漁船出港之機會，縱係被告丁○○
    告知，但知丙○○要走私者仍乙○○，故被告乙○○顯係利用此次機會連絡丁○○一起走私甚明，此一事實亦不足以認定被告乙○○不知情。
  (6)又被告乙○○指稱上開連發號漁船為丁○○所有，整個航程都是丁○○所指揮，
    且被告丁○○自己亦與丙○○連絡，可證伊並不知要運輸安非他命云云，惟查，
    上開連發號係案外人林寬玉於偵查中證稱：伊是連發號之船東，本次是丁○○、
    許嘉興向伊借用漁船，丁○○借漁船說要捕魚，說有賺錢多少給我一點，這漁船
    以前沒有暗艙等語（見偵查卷一九七頁），可證漁船是林寬玉所有無訛，惟係丁○○借用，且以前並無暗艙。又依同案被告許圍供稱：「（連發號船何人發落
    的？）乙○○及丁○○．．．」（見偵查卷五二頁背面），可見被告丁○○、乙○○在此次運輸過程中，地位相當，再者被告乙○○、丁○○二人持安非他命上
    船時，同船之許圍、許嘉興並未在場，亦可見被告乙○○、丁○○二人於運輸
    過程中相互合作。至被告丁○○可以和丙○○連絡，縱係屬實，但在連發號漁船
    行駛至大陸地區後，係被告乙○○與丙○○連絡，亦經被告丙○○於偵查中供稱
    ：「．．．三月九日乙○○等人駕駛『連發號』漁船至大陸汕頭附近之某小港．
    ．．，乙○○即按事先約定．．．告知船已到大陸了」等語，亦可證漁船到大陸
    地區時，係乙○○與丙○○連絡，此亦可證明被告乙○○在本案中並非全然不知
    情之人，且其地位亦非在丁○○之下。
  (7)被告乙○○又聲請本院將其所購買之正氣散送鑑定，以證明其並未施用安非他命
    ，而係誤食正氣散致其尿液中有安非他命反應云云，惟被告等運輸安非他命與是
    否施用安非他命無關，是被告有無施用安非他命，應依在施用之案件中是否有積
    極證據證明為斷，而本件係運輸安非他命與走私魚貨，其認定亦以全卷有無積極
    證據為斷，與被告乙○○是否施用安非他命亦無涉，是被告乙○○聲請鑑定正氣
    散有無含安非他命成分，亦無必要。再者，測謊，由於其受測謊當時當事人之心
    情如何影響甚鉅，只為辦案之參考，尚不得據以為直接之證據，故被告乙○○稱
    原審之測謊不正確，要求再次測謊，本院認上開積極之事證已足證明被告等之犯
    行，殊必要再行為測謊，附此敘明。另被告乙○○聲請傳喚證人陳文龍以證明其
    職業，本院亦認被告乙○○之職業為何，與本案亦無涉，無傳喚之必要。
  (8)綜上所述，本案被告丙○○之供述雖前後不一，但本院依前述論斷，認被告丙○○上開理由欄中所採用之自白仍與事實相符，可以採信。
三、被告丙○○、乙○○、丁○○三人行為後，毒品危害防制條例業於八十七年五月
    二十日公布施行，惟本院比較毒品危害防制條例第四條第二項與該條例公布前之
    麻醉藥品管理條例第十三條之一第二項第一款，依刑法第二條第一項但書之規定
    ，應適用最有利於被告三人之麻醉藥品管理條例第十三條之一第二項第一款之非
    法運輸化學合成麻醉藥品罪，其持有之低度行為，為高度之運輸行為所吸收，不
    另論罪，又因上開安非他命係化學合成麻醉藥品，被告三人所為亦犯懲治走私條
    例第十二條自大陸地區私運「懲治走私條例公告管制物品項目及數額」之甲類管
    制物品至台灣地區，應依同條例第二條第一項私運管制物品進口罪。被告三人就
    上開犯行，與「齒仔」之人有犯意聯絡及行為分擔，應論以共同正犯。另被告乙○○、丁○○與已經判決確定之被告許圍、許嘉興四人共同私運在大陸地區所
    購買之魚貨，重量達二千九百八十五公斤，核與上開管制項目之丁項所規定相符
    ，故被告乙○○、丁○○、許圍、許嘉興四人係犯懲治走私條例第十二條、第
    二條第一項之私運管制物品進口罪，被告乙○○、丁○○、許圍、許嘉興四人
    就此部分犯行有犯意聯絡及行為分擔，均為共同正犯。又被告丙○○、乙○○、
    丁○○所犯上開麻醉藥品管理條例第十三條之一第二項第一款之罪與懲治走私條
    例第十二條、第二條第一項之罪（丙○○僅有走私安非他命，乙○○、丁○○則
    走私安非他命及魚貨），係以一行為犯之，為想像競合犯，應從一重之麻醉藥品
    管理條例第十三條之一第二項第一款之運輸化學合成麻醉藥品管理條例罪。又查
    被告丙○○有侵占、傷害、施用毒品、違反麻醉藥品管理條例、妨害自由等前科
    ，其於八十一年間所犯之施用毒品罪及違反麻醉藥品管理條例罪，分別經台灣高
    等法院高雄分院判決有期徒刑三年六月及台灣台南地方法院判決有期徒刑三月，
    嗣於八十三年十一月七日假釋，於八十五年十月五日完畢，有被告丙○○之台灣
    高等法院檢察署刑事資料簡覆表在原審卷可查（見原審卷一，十五頁以下），五
    年以內再犯本件有期徒刑以上之罪，為累犯，依刑法第四十七條規定加重其刑。
    原審予以被告三人論罪科刑固非無見，惟查；(1)原審就被告丙○○犯罪後始執行
    完畢之罪名論以累犯，其記載錯誤；(2)原審裁判時毒品危害防制條例業已公布施
    行，原審於判決時未予比較適用刑法第二條第一項之規定，其適用法律亦有未合
    ；(3)被告三人係自大陸地區私運管制物品進口，應依懲治走私條例第十二條、第
    二條第一項之規定予以論罪，原審於理由說明中均未引用說明懲治走私條例第十
    二條之規定，僅於據上論斷欄予以引用，亦有未洽；(4)本件安非他命係被告丙○○受不詳姓名之成年男子「齒仔」之人委託運送，原審誤認為被告丙○○本人所
    有，亦有未當；(5)被告丙○○並無意運輸毒品海洛因（詳如後述），原審亦認被
    告運輸毒品海洛因，亦有未合。雖被告乙○○、丁○○二人上訴否認運輸安非他
    命為無理由，然被告丙○○上訴否認運輸毒品海洛因為有理由，是原判決就被告
    丙○○、乙○○、丁○○部分既多有上開諸多不當之處，自應由本院就原判決該
    部分予以撤銷改判。爰審酌被告丙○○為一己之私利，即欲運輸安非他命至台灣
    地區，毒害社會不輕，且此次走私之數量有三十九公斤有餘，數量不少，惟被告
    丙○○已於本院調查時據實供述，坦承認錯，願意接受法律之制裁，犯罪後之態
    度尚稱良好；被告乙○○、丁○○二人係受丙○○之委託而走私安非他命，惟其
    二人犯罪後否認犯行，不知悔悟，惟其在全案中僅係從事運輸之工作，惡性較被
    告丙○○輕，本件走私之數量不少，及被告乙○○、丁○○二人尚至走私大陸之
    魚產品，惟數量尚屬不多，價格亦不多，及其他被告等犯罪之動機、目的、所用
    手段等一切情狀，分別量處被告丙○○有期徒刑十二年，被告乙○○、丁○○各
    有期徒刑十年。至扣案之化學麻醉藥品安非他命三十九公斤六百七十二公克，係
    違禁物；中型旅行箱一個、旅行袋一個係「齒仔」之人所有，且供犯罪所用；魚
    貨二千九百八十五公斤，如附表所示，係被告乙○○、丁○○二人所有，且供犯
    罪所用，均應分別依刑法第三十八條第一項第一款、第二款規定沒收，至走私之
    魚貨中有花枝、軟舌業已賣出，並非被告乙○○等人所有（見台南市警察局卷四
    五頁後所附拍賣單據），不諭知沒收。
四、公訴意旨另以：被告丙○○、乙○○、丁○○三人於上開運輸安非他命之行為中
    ，於旅行袋中，另藏匿毒品海洛因二小包（經鑑定後確為海洛因，淨重為十六．
    ０五公克），因認被告三人另犯修正前肅清煙毒條例第五條第一項運輸毒品罪云
    云。惟查，按犯罪事實應依證據認定之，無證據不得推定其犯罪事實。又不能證
    明被告犯罪者，應諭知無罪之判決，刑事訴訟法第一百五十四條、第三百零一條
    第一項定有明文。訊據被告丙○○堅決否認有運輸毒品之犯意，堅稱：伊當初僅
    知運輸安非他命，而旅行袋中有二小包安非他命，是伊交付安非他命予乙○○等
    人離開後，「齒仔」之小弟始告知「齒仔」要送伊二小包海洛因施用，伊當初並
    不知有海洛因等語。經查：被告丙○○自調查局調查之初迄本院調查時均否認有
    運輸毒品海洛因之犯意，稱：「事後那二個小弟有告訴我說『齒仔』有準備二包
    海洛因毒品放在旅行袋內給我回台灣吸食」（見偵查卷四七頁背面、原審卷一，
    一一三頁、卷三，二七頁、卷五，八三頁背面），「（這二小包海洛因是「齒仔
    」給你否？）我不知道，但我確定有這二小包」（見原審卷一，一一二頁背面）
    ，「我幫人家介紹船隻運輸安非他命，但我不知其中還有海洛因，貨真的不是我
    的」（見本院卷卷一，三二頁），「安毒我知情，海洛因我是事後才知道的，船
    已經開走了，我也沒辦法」（見本院卷卷一，三三頁），再觀之被告丙○○等人
    以漁船運輸安非他命，其重量有三十九公斤餘，而查獲之海洛因僅有十六．０五
    公克，數量相去甚多，雖海洛因之市價較安非他命為貴，但此一數量實在無需以
    漁船走私進口，此外，遍觀全卷並無何事證可證明被告丙○○自始即有私運毒品
    海洛因進口之犯意存在，既不能證明被告丙○○明知有該海洛因存在，且有意運
    輸至台灣地區，自不能僅因旅行袋中放置十六．０五公克之毒品海洛因，即論被
    告丙○○以運輸毒品罪。至被告乙○○、丁○○二人只知運輸安非他命，並不知
    有毒品於其中，且被告丙○○既不知情，則受丙○○委託運輸之乙○○、丁○○
    更不可能知悉有毒品於其中，是此部分尚難證明被告三人知情，惟此部分檢察官
    認與上開有罪部分為裁判上一罪關係，爰不另為無罪之諭知。
據上論斷，應依刑事訴訟法第三百六十九條第一項前段、第三百六十四條、第二百九
十九條第一項前段，（八十七年五月二十日毒品危害防制條例公布前）麻醉藥品管理
條例第十三條之一第二項第一款、懲治走私條例第十二條、第二條第一項、刑法第二
條第一項但書、第十一條、第二十八條、第四十七條、第五十五條、第三十八條第一
項第一款、第二款，判決如主文。
本案經檢察官郭弘佑到庭執行職務。
中      華      民      國    八十九    年      十      月     十六     日
                                臺灣高等法院刑事第十三庭
                                    審判長法  官  常  尚  信
                                          法  官  盧  彥  如
                                          法  官  周  占  春
右正本證明與原本無異。
如不服本判決應於收受送達後十日內向本院提出上訴書狀，其未敘述上訴之理由者並
得於提起上訴後十日內向本院補提理由書（均須按他造當事人之人數附繕本）。
                                          書記官  蕭  麗  珍
中      華      民      國    八十九    年      十      月     十八     日
附錄：本案論罪科刑法條全文
懲治走私條例第十二條
自大陸地區私運物品進入臺灣地區，或自臺灣地區私運物品前往大陸地區者，以私運
物品進口、出口論，適用本條例規定處斷。
懲治走私條例第二條第一項
私運管制物品進口、出口逾公告數額者，處七年以下有期徒刑，得併科新台幣二十萬
元以下罰。
麻醉藥品管理條例第十三條之一第二項第一款
違反前條之規定，其屬於第二條第四款之麻醉藥品者，依左列規定處罰：
一、非法輸入、製造、運輸、販賣者，處五年以上有期徒刑，得併科五萬元以下罰金
    。
附表：現由金福企業股份有限公司保存之魚貨
(一)雜魚（花身、白口、白帶、黑鯧魚）一千一百七十一公斤。
(二)金線連魚二０八公斤。
(三)肉魚四公斤。
(四)白口二七九公斤。
(五)黑鯧魚九公斤。
(六)花身八一公斤
(七)白帶魚一千二百三十三公斤。
（另有花枝、軟舌已拍賣不列入沒收。）


司法院資訊處製作；財團法人民間司法改革基金會備份。
